臺灣彰化地方法院民事判決　　　　　　　 95年度訴字第676號
　　原　　　告　乙○○
　　　　　　　　　　　　　　號.
　　訴訟代理人　周黛婕律師
　　被　　　告　甲○○
　　　　　　　　　　　　　　號.
　　訴訟代理人　陳國華律師
上列當事人間請求分割共有物事件，業經本院於民國九十六年三
月廿一日言詞辯論終結，茲判決如下：
    主      文
兩造共有坐落彰化縣田中鎮○○段一四○地號、地目田、面積四
九四二平方公尺之土地應予分割，如附圖一甲案所示編號甲部分
面積二四七一平方公尺分歸原告取得；乙部分面積二四七一平方
公尺分歸被告取得。
兩造共有坐落彰化縣田尾鄉○○段一五三六地號、地目田、面積
八四六平方公尺之土地應予分割，如附圖二（被告分割方案）所
示編號Ａ部分面積四二三平方公尺分歸被告取得；Ｂ部分面積四
二三平方公尺分歸原告取得。
訴訟費用由兩造各負擔二分之一。
    事實及理由
一、本件原告主張坐落彰化縣田中鎮○○段一四○地號（地目田
    、面積四九四二平方公尺）及彰化縣田尾鄉○○段一五三六
    地號（地目田、面積八四六平方公尺）土地（以下簡稱系爭
    一四○地號、一五三六地號土地）為兩造所共有，應有部分
    均各為二分之一，兩造就系爭一四○地號、一五三六地號土
    地並無不予分割之約定，且依其物之使用目的，亦無不能分
    割之情形，惟原告屢向被告請求協議分割，竟為被告無正當
    理由拒絕等情，已據其提出土地登記謄本、地籍圖謄本等件
    為證，並為被告所不爭執，堪信為真實。按共有物除因物之
    使用目的不能分割或共有人間契約訂有不分割之期限者外，
    各共有人得隨時請求分割共有物；又共有物分割之方法，共
    有人不能協議決定者，法院得因任何共有人之聲請，以原物
    分配或變價以價金分配之，民法第八百二十三條第一項本文
    及第八百二十四條第二項規定甚明；準此，原告本於土地共
    有人之分割請求權，訴請判決分割，於法自屬有據。
二、按共有人因共有物分割之方法不能協議決定，而提起請求分
    割共有物之訴，應由法院斟酌當事人之聲請、共有物之性質
    、經濟效用及全體共有人之利益、意願等公平決定之。經查
    ：系爭一四○地號土地約呈東西走向長條形，被告於土地東
    側種植海藻樹，土地西側區塊則係由原告出租予訴外人栽種
    蕃茄；系爭一五三六地號土地地形方正，上有兩造先父於土
    地東側搭建石綿瓦頂磚造建物，北段部分由被告使用，南段
    部分則由原告使用，原告另於土地西南側搭建鐵皮平房，其
    餘則為空地等情，業經本院會同兩造及測量人員履勘現場屬
    實，並製有勘驗筆錄及複丈成果圖附卷可稽。兩造就前開二
    筆土地分割案均各有主張如彰化縣田中地政事務所複丈日期
    九十五年十二月二十日複丈成果圖即附圖一（以下簡稱附圖
    一）所示甲案（原告提案）、乙案（被告提案）及彰化縣北
    斗地政事務所複丈日期九十五年十二月十二日複丈成果圖即
    附圖二（以下簡稱附圖二）所示二分割案，惟兩造於本院九
    十六年三月廿一日言詞辯論時一致陳明：系爭一五三六地號
    土地願採被告提案分割，系爭一四０地號土地願採原告提案
    分割等語，本院審酌兩造之意願如上，且依該方案分割，兩
    造分得之土地地形方正均能完整使用，亦符合共有人間利益
    之均衡及能使系爭土地發揮最大之效用，尚稱妥適，堪值採
    用，爰諭知系爭二筆土地分割方法如主文第一項、第二項所
    示。
三、負擔訴訟費用之依據：民事訴訟法第八十條之一。
中      華      民      國  九十六  年  四  月  四    日
                        民事第一庭  法  官  簡燕子
以上正本係照原本作成。
如對本判決上訴，應於判決送達後二十日內向本院提出上訴狀。
中      華      民      國  九十六  年  四  月  四    日
                                    書記官  林嘉賢
